【裁判字號】    88,上易,2684
【裁判日期】    890308
【裁判案由】    詐欺
【裁判全文】
臺灣高等法院臺中分院刑事判決                  八十八年度上易字第二六八四號
    上  訴  人
    即  被  告  丁○○
    選任辯護人  方文獻
右上訴人因詐欺案件，不服台灣台中地方法院八十七年度易字第四九八三號中華民國
八十八年八月十六日第一審判決（起訴案號：台灣台中地方法院檢察署八十七年度偵
字第一三五二九號、移送併辦案號：同署八十八年度偵緝字第二一一號），提起上訴
，本院判決如左：
    主      文
上訴駁回。
丁○○緩刑參年。
    事      實
一、丁○○因其妻張春美罹患子宮內膜癌需款醫治，竟基於意圖為自己不法所有之概
    括犯意，先於民國（下同）八十七年四月間某日，在台中市○○路○段二八之一
    六號其友人丙○○住處，因丙○○在談話中提到欠錢週轉，丁○○明知其並無代
    丙○○調現之意，竟仍向丙○○佯稱其能幫丙○○調現供丙○○週轉，且利息僅
較銀行高一點，惟較一般民間借款利息低一點，致使丙○○陷於錯誤，而當場簽
    發交付丁○○金額共計新台幣（下同）四十四萬九千元之如附表所示之支票四紙
    ，丁○○即持該四張支票向他人調現，供己花用，俟經丙○○屢向丁○○催討上
    開款項無著，始知受騙。嗣丁○○又明知其所有車號Ｈ七－五三四九號賓士牌自
    用小客車一部，早已設定動產擔保抵押權予日盛公司，尚欠貸款九十萬元，且於
    八十七年三月三十日即以五十萬元之價格將該車以「免留車」方式典當予設於台
    中市○○路○段三二之一號之「三民當舖」，竟仍意圖為自己不法之所有，於八
    十七年五月十日，向戊○○訛稱其所有之上開賓士自用小客車沒有貸款，亦未設
    定動產擔保抵押，願以一百萬元之價格售予戊○○，致使戊○○不疑有詐，而與
    丁○○簽定買賣契約，並於翌日交付一百萬元價金給丁○○。俟戊○○持丁○○
    交付之証件前去辦理上述小客車過戶登記時，發現上情，始知受騙。
二、案經戊○○訴由臺灣臺中地方法院檢察署檢察官偵查起訴及移送審法院併辦。
    理      由
一、訊據上訴人即被告丁○○（下稱被告）固坦承右揭自告訴人丙○○處取得如附表
    所示支票四紙，及與告訴人戊○○簽立汽車買賣合約書之事實，惟矢口否認有何
    詐欺犯行，辯稱：如附表所示四張支票，係伊向丙○○所借，並非丙○○委託渠
    調現，且渠事後亦已將其中三張支票取回交還丙○○。另渠並未將車號Ｈ七－五
    三四九號之自小客車賣予戊○○，渠係向戊○○借錢，而應戊○○之要求，簽立
    該自小客車之買賣契約書以供擔保，且渠簽立買賣契約書時，該買賣契約書上並
    無記載第六點：「本車沒有貸款及動保」等語，使戊○○自行填載，該買賣契約
    書不實在，係渠向其借款三十五萬元書立之擔保等語。惟查：（１）被告於檢察
    官偵查中已坦承如附表所示四張支票中，有三張係丙○○委託伊代為調現等語，
    嗣於原審法院審理中並坦陳：附表所示支票四張，因渠經濟困難，乃持其中三張
    向「張松鐘」調現，另一張則持向戊○○調現等語，均核與告訴人丙○○指訴及
    證人趙麗雪於原審法院審理中證述情節相符。又被告於檢察官偵查中雖另稱：附
    表所示支票中，有一張係丙○○借渠使用云云，惟丙○○既已因經濟困難，而委
    託被告代為調現，又豈有再借票供被告使用之理，被告所辯向丙○○借票等語尚
    不足採。（２）被告於檢察官偵查中已坦承：一百萬元確係渠賣車予戊○○之車
    款等語，核與告訴人戊○○指訴及證人即簽立買賣契約時在場之乙○○與藍穎珍
    於原審法院審理中結證合約書第六點係雙方簽合約時所寫等語相符，並有汽車買
    賣合約書及書立之「收到戊○○先生向本人購買ＢＥＮＺ汽車一部，車款新台幣
    一百萬元，現金收訖」之收據影本各一紙附卷可稽。參以被告非惟迄未將前揭賓
    土車交付戊○○，且在賣車前即八十七年三月三十日即將該車以五十萬元價格「
    免留車」方式典當予「三民當舖」，俟並於同年五月十日與戊○○訂立前揭買賣
    契約後六日，即同年月十六日旋復以該車先後向「三民當舖」及「漢口當舖」當
    借九萬五千元及五十萬元乙情，業據被告於原審法院八十七年度自字第五六四號
    審理程序中供明在卷，益證被告於售車之初，即具不法所有之意圖甚明。且被告
    若僅借款卅五萬元，何以要書立收到一百萬元之賣車款，是被告此部分所辯亦難
    採信，本案事證明確，被告犯行堪以認定。
二、核被告所為，係犯刑法第三百三十九條第一項之詐欺取財罪。被告先後二次詐欺
    犯行，時間緊接，觸犯構成要件相同之罪名，顯係出於概括之犯意反覆為之，為
    連續犯，應依刑法第五十六條之規定以一罪論，並加重其刑。又檢察官移送併辦
    部分，雖未據起訴，惟既與經起訴部分具連續犯之裁判上一罪關係，為起訴效力
    所及，本院及原審法院自應予以審理。原審以被告罪證明確，適用刑法第五十六
    條、第三百三十九條第一項，罰金罰鍰提高標準條例第一條前段規定，並爰審酌
    被告犯罪之動機、目的、手段、所詐得之金額，犯罪後猶飾詞圖卸刑責，態度不
    佳，絲毫未見悔意之態度一切情狀，量處有期徒刑十月，其認事用法，核無違誤
    ，量刑亦稱允當。被告上訴意旨仍執詞否認犯罪，為無理由，應予駁回。末查被
    告未曾受有期徒刑以上刑之宣告，有本院被告全國前案紀錄表在卷可查，其係因
    妻罹患癌症需款醫治始為本件犯行，且事後已與告訴人丙○○、戊○○達成和解
    （見本院卷第五一頁及五四頁），經此次偵審教訓，應知警惕諒無再犯之虞，本
    院認所宣告之刑，以暫不執行為適當，併諭知緩刑三年，以勵自新。
據上論結，應依刑事訴訟法第三百六十八條，刑法第七十四條第一款，判決如主文。
本案經檢察官甲○○到庭執行職務。
中      華      民      國    八十九     年      三       月      八    日
                                  臺灣高等法院臺中分院刑事第三庭
                              審判長法  官  方  艤  駐
                                              法  官  吳  信  銘
                                              法  官  王  德  麟
右正本證明與原本無異。
不得上訴。
                                              書記官  林  振  甫
中      華      民      國    八十九     年      三       月     九     日
附錄論罪科刑法條
刑法第三百三十九條第一項：意圖為自己或第三人不法之所有，以詐術使人將本人或
第三人之物交付者，處五年以下有期徒刑、拘役或科或併科一千元以下罰金。
附表：
編號  發票日(民國)  票據號碼            金額(新台幣)    付款人
一    87.5.21       MA0000000號  九萬三千元      彰化商業銀行北台中分行
二    87.5.31       MK0000000號  十五萬元        同右
三    87.6.21       MA0000000號  十萬七千五百元  同右
四    87.7.19       MA0000000號  九萬八千五百元  同右
                                                                       Ｏ


司法院資訊處製作；財團法人民間司法改革基金會備份。
